【裁判字號】    98,易,616
【裁判日期】    980826
【裁判案由】    詐欺
【裁判全文】
臺灣屏東地方法院刑事判決               98年度易字第616號
公  訴  人  臺灣屏東地方法院檢察署檢察官
被      告  甲○○
選任辯護人  林朋助律師
上列被告因詐欺案件，經檢察官提起公訴（98年度偵字第3776號
），被告於本院準備程序就被訴事實為有罪之陳述，經合議庭裁
定由受命法官獨任進行簡式審判程序，並判決如下：
    主  文
甲○○幫助犯詐欺取財罪，處有期徒刑貳月，如易科罰金，以新
臺幣壹仟元折算壹日。緩刑貳年，並應向指定之公益團體、地方
自治團體或社區提供陸拾小時之義務勞務，緩刑期間付保護管束
。
    事  實
一、甲○○明知申請金融機構之帳戶使用係輕而易舉之事，一般
    人無故取得他人帳戶使用之行徑常與財產犯罪密切相關，而
    可預見該名不自行申辦帳戶反取得他人帳戶存摺、提款卡使
    用之人，可能係遂行不法所有意圖用以詐騙他人，又對於提
    供帳戶予他人使用雖無必引發他人萌生犯罪之確信，但仍以
    縱若有人持以犯罪亦不違反其本意，而基於幫助他人詐欺取
    財之犯意，於民國98年3 月13日至3 月16日間之某日，於不
    詳地點，將其所有中華郵政股份有限公司（下稱中華郵政公
    司）屏東公館郵局帳號00000000000000號帳戶之存摺、提款
    卡各1 份及帳戶密碼，交付予真實姓名年籍不詳之詐騙集團
    成年成員，供其所屬之詐騙集團使用。該詐騙集團取得上開
    存摺、提款卡及密碼後，即由不詳之成年成員意圖為自己之
    不法所有，於98年3 月16日上午11時許，冒充為乙○○之賴
    姓友人，以電話向乙○○訛稱急需周轉金錢並將於98年3 月
    19日歸還，致乙○○陷於錯誤，於同日至銀行將新臺幣（下
    同）10萬元匯入集團成員所指定之甲○○前揭帳戶而行騙得
    逞。嗣經乙○○於98年3 月19日察覺有異報警處理，始悉上
    情。
二、案經屏東縣政府警察局移送臺灣屏東地方法院檢察署檢察官
    偵查起訴。
    理  由
一、按簡式審判程式之證據調查，不受刑事訴訟法第159 條第1
    項所定：「被告以外之人於審判外之言詞或書面陳述，不得
    作為證據。」之限制，此見同法第273 條之2 規定甚明。是
    本件證人即被害人乙○○於警詢時之陳述，雖屬被告以外之
    人於審判外所為之陳述，然依照前開法律規定，亦得作為證
    據，先予敘明。
二、(一)上開犯罪事實，業據被告甲○○坦承不諱，核與證人即被
      害人乙○○於警詢時之證述相符（見警卷第4 至5 頁），
      另有臺灣中小企業銀行匯款申請書影本1 份（見警卷第11
      頁）、被告前揭帳戶之客戶歷史交易清單1 份（見警卷第
      12至13頁）附卷可稽，俱徵被告前揭不利於己之自白與事
      實相符。
    (二)按於金融機構開設帳戶，請領存摺及提款卡，係針對個人
      身分之社會信用而予以資金流通，具有強烈之屬人性格，
      而金融帳戶作為個人理財之工具，申請開設並無任何特殊
      之限制，一般民眾皆得以存入最低開戶金額之方式申請取
      得，且同一人均得在不同之金融機構申請數個存款帳戶使
      用，此乃眾所週知之事實。故一旦有人刻意收集他人帳戶
      使用，依一般常識，極易判斷係隱身幕後之人基於使用他
      人帳戶，規避存提款不易遭偵查機關循線追查之考慮而為
      ，自可產生與不法犯罪目的相關之合理懷疑。且日常生活
      中，不法之徒利用人頭帳戶進行之不法行為，最常見者不
      外詐騙他人錢財，此經傳播媒體多所報導，政府機關亦廣
      為宣導，一般稍具知識之人，對此情形絕難諉以不知。而
      存摺、提款卡、密碼均係與個人隱私有密切關係之重要物
      件，一般人若非基於特殊目的或情誼，斷無任意交由他人
      保管或使用之理。被告係智慮正常之成年人，亦非毫無社
      會經驗，其對將存摺、提款卡、密碼交付他人，極可能遭
      詐欺者用作詐取財物之工具，衡情應有所預見，猶將之交
      付他人使用，其有容認犯罪事實發生之未必故意，至為灼
      然。
    (三)綜上，本案事證明確，被告犯行堪予認定，應依法論科。
三、核被告所為，係犯刑法第30條第1 項、第339 條第1 項幫助
    詐欺取財罪。被告主觀上基於幫助詐欺取財之未必故意，客
    觀上交付其所有之帳戶予詐騙集團成員供作收受詐欺款項之
    行為，係參與詐欺罪構成要件以外之行為，為幫助犯，應依
    刑法第30條第2 項規定，減輕其刑。爰審酌被告提供其所有
    之帳戶幫助詐騙集團收受贓款，使詐騙集團恃以實施詐欺犯
    罪暨掩飾其資金來源、流向，造成犯罪偵查困難，其所為干
    擾社會正常交易，並肇致被害人受有財產損失，誠屬不該；
    惟念及其年紀甚輕，且無論罪科刑之前科紀錄，素行尚佳，
    犯後則坦認犯行，復將被害人匯入其帳戶之款項全數返還，
    被害人亦表示不再追究，有和解書1 紙、被告前揭帳戶之客
    戶歷史交易清單1 份在卷可佐（見本院卷第34至35頁），犯
    後態度良好，暨其生活狀況、智識程度等一切情狀，量處如
    主文所示之刑，併諭知有期徒刑易科罰金之折算標準。再被
    告未曾因故意犯罪受有期徒刑以上刑之宣告，有臺灣高等法
    院被告前案紀錄表在卷可憑，其因一時失慮，致罹刑章，經
    此教訓應知所警惕，而無再犯之虞，本院因認其所受宣告之
    刑，以暫不執行為適當，均併予宣告緩刑2 年；惟為確實督
    促被告能戒慎行止，暨按其所犯情節，另依刑法第74條第2
    項第5 款規定，命其向指定之公益團體、地方自治團體或社
    區提供60小時之義務勞務，且於緩刑期間付保護管束，以觀
    後效，並啟自新。又依刑法第75條之1 第1 項第4 款規定，
    受緩刑之宣告而違反上開本院所定負擔情節重大，足認原宣
    告之緩刑難收其預期效果，而有執行刑罰之必要者，得撤銷
    其宣告，附此敘明。
據上論斷，應依刑事訴訟法第273 條之1 第1 項、第299 條第1
項前段，刑法第30條第1 項、第2 項、第339 條第1 項、第41條
第1 項前段、第74條第1 項第1 款、第2 項第5 款、第93條第1
項第2 款，刑法施行法第1 條之1 第1 項、第2 項前段，判決如
主文。
本案經檢察官潘國威到庭執行職務。
中    華    民    國    98    年    8     月    26    日
                  刑事第三庭  法  官  李珮妤
以上正本證明與原本無異。
如不服本判決應於收受判決後10日內向本院提出上訴書狀，並應
敘述具體理由；其未敘述上訴理由者，應於上訴期間屆滿後20日
內向本院補提理由書（均須按他造當事人之人數附繕本）「切勿
逕送上級法院」。
中    華    民    國    98    年    8     月    26    日
                              書記官  劉淑蓉
附錄本案論罪科刑法條：
中華民國刑法第30條
幫助他人實行犯罪行為者，為幫助犯。雖他人不知幫助之情者，
亦同。
幫助犯之處罰，得按正犯之刑減輕之。
中華民國刑法第339條
意圖為自己或第三人不法之所有，以詐術使人將本人或第三人之
物交付者，處5 年以下有期徒刑、拘役或科或併科1,000 元以下
罰金。


司法院資訊處製作；財團法人民間司法改革基金會備份。
